【裁判字號】    88,易,4545
【裁判日期】    900717
【裁判案由】    傷害等
【裁判全文】
臺灣板橋地方法院刑事判決                        八十八年度易字第四五四五號
    公  訴  人  臺灣板橋地方法院檢察署檢察官
    被      告  甲○○
                乙○○
                丙○○
右列被告因傷害案件，經檢察官提起公訴（八十七年度偵字第一四四六六號），本院
判決如左：
    主  文
甲○○、乙○○、丙○○共同傷害人之身體，甲○○處有期徒刑肆月，乙○○、丙○○各處有期徒刑參月，如易科罰金，均以參佰元折算壹日。
活動衣架鐵管參支均沒收。
    事  實
一、甲○○、乙○○、丙○○三兄弟因不滿戊○○（業經另案判決）為甲○○邀約其
    姊蔡麗雲之事屢生衝突之夙怨，於民國八十七年六月二十九日凌晨零時三十分許
    ，夥同不知名之成年男子一名，共同基於傷害之犯意聯絡，一起至戊○○原位於
    臺北縣板橋市○○路三０六巷二號之住處，甲○○、乙○○、丙○○三人各持甲○○所有之分解之活動衣架鐵管一支，未經戊○○或其家人之許可即行侵入，入
    內後見戊○○之弟己○○（業經另案判決）在客廳看電視，即以鐵管加以毆打，
    戊○○之母丁○○見狀上前阻擋，亦遭毆打，甲○○等三人繼而進入屋內廚房邊
    房間毆打戊○○，戊○○見狀則持廚房內之西瓜刀一把與甲○○等三人搏鬥，己○○遭毆傷後則乘隙逃離現場，終致戊○○受有右手食指二乘零點五公分裂傷、
    疑腦震盪現象（頭暈、噁心）、頭皮多處皮下瘀腫前額一公分裂傷、左前臂一乘
    一公分皮下瘀血、左手食指一公分裂傷之傷害，丁○○受有右眼眶皮下瘀血、右
    手前臂瘀傷之傷害，己○○受有左手臂二十八乘十二公分及右手臂四十四乘二十
    六公分皮下出血之傷害，而甲○○、乙○○、丙○○三兄弟亦均因戊○○之砍殺
    ，受傷嚴重而不敵，嗣經友人送醫急救。
二、案經丁○○、戊○○、己○○訴由台灣板橋地方法院檢察署檢察官偵查起訴。
理  由
一、訊據被告甲○○、乙○○、丙○○固均坦承有於上開時、地前往告訴人丁○○、
    戊○○、己○○原住處，欲質問告訴人之事實，惟均矢口否認有何上開犯行，辯
    稱：告訴人等係渠等成衣業下游廠商，渠等常進出告訴人等住處，當天是丁○○
    打開門讓乙○○、丙○○進入，當時二人亦曾向丁○○打招呼，渠等非無故侵入
    告訴人住宅，且甲○○係稍後到達，因聽聞乙○○、丙○○在屋內遭戊○○、己○○兄弟持刀攻擊之呼救聲，方臨時持車上活動衣架鐵管三支入內抵擋援救，當
    時乙○○、丙○○均已被蔡家兄弟砍殺倒地，未幾甲○○亦被砍殺不支倒地，渠
    等並非故意持鐵管進入尋釁傷害云云。經查：
  (1)被告甲○○在案發後約三小時於警訊初訊中，陳稱當時情形係：「我和二位弟弟
    和朋友一起開車到戊○○家，想問明原因為何要這樣做（指戊○○當日稍早持刀
    至甲○○家質問甲○○去向），我們到達我二位弟弟乙○○、丙○○先進去找戊○○、己○○，他們兩人在屋後，之後我進去聽到乙○○、丙○○和蔡姓兄弟大
    聲吵架，之後見到戊○○手持兩支類似西瓜刀，就砍過來，我和乙○○、丙○○
    手持吊衣鐵架（管）阻擋，但無法阻擋，三兄弟皆被殺傷，並跑出屋外我朋友見
    狀，立即開我的車送我和二位弟弟至醫院急救」（八十七年六月二十九日凌晨三
    時警訊筆錄），於複訊時則稱「因當時我和乙○○和丙○○到他家巷口時，見戊○○手中持一把長刀，而我提議，怕他持刀，所以才持鐵管進去，而是戊○○持
    兩把刀砍過來，我就持鐵管抵擋，並用手抵擋」（八十七年六月二十九日十五時
    二十分警訊筆錄），已明指當時係要前往戊○○住處質問，亦自承有持鐵管進入
    屋內，且未提及己○○參與持刀砍殺，是被告甲○○於警訊初供時所述適與告訴
    人等指訴之情節大致吻合，又上開鐵管三支，長支一支，長一三六公分，直徑二
    點五公分，短支二支，各長七十五公分，直徑二點五公分，業經本院於另案勘驗
    ，有勘驗筆錄影本在卷可稽。至被告三人雖嗣後均翻異前詞，辯稱當時係乙○○
    、丙○○空手進入屋內，卻遭告訴人戊○○、己○○分別持刀砍殺，甲○○才持
    三支鐵管進入屋內援救而與蔡家兄弟搏鬥，不知告訴人丁○○為何受傷云云，惟
    被告三人就當時有無友人陪同至告訴人住處、進入屋內時是否分持鐵管、告訴人
    己○○有無參與砍殺、遭告訴人砍殺受傷後究係自行退出現場或由友人援救扶持
    離去等情節，歷次訊問所述均有歧異，難以遽信，自以渠等前揭初訊時與告訴人
    所述相符部分，較為可採。
  (2)被告甲○○固於偵查中稱「我們往常去告訴人家裡送貨，所以當時就直接進入」
    （偵查卷第三十三頁背面），被告乙○○稱「因戊○○與我哥發生誤會，我想去
    了解一下」，「進去時還問丁○○戊○○在何處，我與丙○○就進去，到廚房叫
    他名字，他就和己○○拿刀出來要砍我們」（八十八年八月十三日偵訊筆錄），
    然告訴人丁○○則指稱：「（被告進入時）我家鐵門沒關，他們進來就打人，根
    本沒跟我打招呼」（八十八年八月二十五日偵訊筆錄），「那天門沒有關，他們
    進來後並未和我們打招呼，衝進來就打，打己○○，後來有打我」（九十年七月
    三日審判筆錄）等情，被告三人深夜前往告訴人住處「了解」何事，已有可疑，
    以被告甲○○既自承當時係前去他人住處質問，已見前述，時間又在凌晨時刻，
    自與平日之送貨接洽之情形有別，加以渠等多數人一同進入他人住處，又手持鐵
    管，顯有尋釁之意，而丁○○已知被告與戊○○、己○○間有所糾葛，見被告三
    人分持鐵管，於深夜顯然無同意進入之可能，足見被告等所辯經過同意、未經阻
    止等情，實難採信，渠等分持鐵管侵入告訴人住處之犯行已明。
  (3)被告三人雖均辯稱係告訴人戊○○、己○○先行持刀攻擊，亦不知丁○○為何受
    傷云云，惟查，右揭犯罪事實，業據告訴人丁○○、戊○○、己○○指訴歷歷，
    並均提出驗傷單為佐。被告三人於深夜分持鐵管侵入告訴人住處，已見前述，足
    見渠等於進入告訴人住處時已有尋釁之意，並有犯意之聯絡無疑，又依告訴人等
    提出之驗傷單所載傷勢，告訴人戊○○、己○○所受傷害非輕，顯示頭、手等部
    位均遭多次重擊，實難想像在蔡氏兄弟分持利器砍殺，而被告乙○○、丙○○手
    無寸鐵被砍殺倒地後，僅被告甲○○一人持三支鐵管抵擋之情況下，能致告訴人
    等受有如此之傷害，而被告三人所述有避就之情，已見前述，足見被告等所述並
    不合理，難予置信，應以告訴人所述較為可信。被告等既係基於犯意聯絡，先有
    聯手毆打告訴人之行為，則被告甲○○雖一再辯稱係為援救乙○○、丙○○而加
    以抵抗，始有參與鬥毆之行為，亦無主張正當防衛之餘地（最高法院七十六年度
    台上字第七二九○號判決參照）。又被告等若僅係因受到戊○○、己○○之攻擊
    而無自發之攻擊行為，實難想像告訴人丁○○有何當場受傷之可能，被告乙○○
    亦證稱當時丁○○有抱住甲○○（台灣高等法院八十九年五月二十五日訊問筆錄
    ，見八十九年上訴字第九八九號卷影本），與告訴人丁○○所述「他們三人進來
    就要打己○○，我就過去攔阻，他們就連我一起打」（八十八年八月二十五日偵
    訊筆錄），「當天他們是要打戊○○，我要去護我兒子，才打到我」（八十八年
    十二月二十一日訊問筆錄）等情互核相符，已足見告訴人丁○○確實因上前阻擋
    被告等毆擊告訴人，亦同遭被告等毆打。又告訴人等於歷次訊問時均陳稱欲逃離
    住處時，曾見不詳男子站在門口，亦足見被告甲○○於警訊時所稱同往之友人一
    人確實存在，而該名友人已見被告等於告訴人住處內開始毆打告訴人等而未予阻
    止等情狀，亦足認與被告等有犯意聯絡，始同往告訴人住處無疑。
    綜據前述，足見被告三人前揭所辯，均屬避重就輕之詞，不足採信。本件事證已
    明，被告等犯行均堪認定，自應依法論科。
二、核被告甲○○、乙○○、丙○○所為，均係犯刑法第二百七十七條第一項之傷害
    罪，及第三百零六條第一項之無故侵入住宅罪。被告等之傷害行為同時侵害戊○○、己○○及丁○○三人之身體法益，係一行為而觸犯數罪名，屬同種想像競合
   犯，應從一重之傷害罪處斷。被告等所犯上開二罪間，有方法結果之牽連關係，
    均從一重之傷害罪處斷。被告三人與不詳姓名之成年男子間，均有犯意之聯絡及
    行為之分擔，均應論以共同正犯。爰分別審酌被告三人就與告訴人戊○○、己○○間之夙怨，反持械侵入告訴人住所尋釁，以痛毆告訴人之激烈方式發洩憤恨，
    徒然增加彼此怨懟而無濟於事，犯後猶飾詞圖卸、態度不佳，並參酌其犯罪之手
    段、所生危害，及遭受告訴人戊○○反擊受傷嚴重，因此不願和解等一切情狀，
    各量處如主文所示之刑，並均諭知易科罰金之折算標準（被告行為後，刑法第四
    十一條業於九十年一月十日修正公布施行，於同年一月十二日生效，該法第四十
    一條第一項前段將得易科罰金之範圍由「犯最重本刑為三年以下有期徒刑以下之
    刑之罪」修正擴大為「犯最重本刑為五年以下有期徒刑以下之刑之罪」，更有利
    於被告，應依刑法第二條第一項前段之規定，適用裁判時之法律即刑法第四十一
    條第一項前段），以示警懲。本件被告等攜去之活動衣架鐵管三支係被告甲○○
    所有，供本件犯罪所用之物，應依刑法第三十八條第一項第二款之規定宣告沒收
    之。
三、公訴意旨另以：被告甲○○、乙○○、丙○○三人基於傷害之犯意，於前揭時、
    地，毆打告訴人己○○，致己○○受有右手肘裂傷十二公分及正中神經部分斷裂
    之傷害，因認被告此部分所為亦涉犯刑法第二百七十七條第一項之傷害罪嫌。公
    訴人認被告等涉有前揭罪嫌，無非以告訴人己○○所提出之澄清醫院甲種診斷證
    明書一份為其論據，惟查，經本院就告訴人己○○所受傷害函詢其急診時就診醫
    院台北縣立板橋醫院，則覆稱：「（己○○就診時）右上臂有八公分及二公分裂
    傷兩處，顯係銳器所傷，血管斷裂、肌肉裂開，病人嚴重失血」等情，有該院覆
    函在卷可稽，然查本件被告三人係分持已分解之活動衣架鐵管攻擊告訴人等，已
    認定如前，而告訴人等歷次訊問中亦從未指陳被告三人持有銳器，現場除告訴人
    戊○○所持用之西瓜刀及被告使用之三支鐵管外，亦未扣得被告等攜去之其他兇
    器，則以被告所持衣架鐵管為無鋒之圓柱形鐵管，如何造成深及肌肉、血管、神
    經等深部組織之傷害，容有疑問，亦難排除係告訴人己○○在與被告等搏鬥或嗣
    後逃離現場時，不慎為現場之機具或其他物件所傷之可能性，此外復查無其他積
    極證據，足資證明被告三人有前揭公訴意旨所指之此部分傷害犯行，則被告三人
    被訴之前揭傷害犯行尚屬不能證明，被告三人堅決否認有此部分犯行，尚非全然
    無據而堪予採信。本應為無罪之諭知，惟公訴意旨認此部分與前揭論罪部分，有
    實質上一罪之接續犯關係，爰不另為無罪之諭知，附此敘明。
據上論斷，應依刑事訴訟法第二百九十九條第一項前段，刑法第二條第一項前段、第
二十八條、第三百零六條第一項、第二百七十七條第一項、第五十五條、第四十一條
第一項前段、第三十八條第一項第二款，罰金罰鍰提高標準條例第一條前段、第二條
，判決如主文。
本案經檢察官徐名駒到庭執行職務。
中      華      民      國    九十      年      七      月     十七     日
                          臺灣板橋地方法院刑事第五庭
                                    審判長法  官  陳  秀  
                                          法  官  林  錫  凱
                                          法  官  王  偉  光
右正本證明與原本無異。
如不服本判決，應於判決送達後十日內，向本院提出上訴狀。
                                          書記官  陳  怡  君
中      華      民      國    九十      年      七      月     十八     日
附錄本案論罪科刑法條全文
中華民國刑法第二百七十七條
 (普通傷害罪)
傷害人之身體或健康者，處三年以下有期徒刑、拘役或一千元以下罰金。
犯前項之罪因而致人於死者，處無期徒刑或七年以上有期徒刑；致重傷者
，處三年以上十年以下有期徒刑。
中華民國刑法第三百零六條
 (侵入住居罪)
無故侵入他人住宅、建築物或附連圍繞之土地或船艦者，處一年以下有期
徒刑、拘役或三百元以下罰金。
無故隱匿其內，或受退去之要求而仍留滯者，亦同。


司法院資訊處製作；財團法人民間司法改革基金會備份。
